臺灣基隆地方法院刑事判決　　　　　　　 93年度訴字第658號
公　訴　人　臺灣基隆地方法院檢察署檢察官
被　　　告　己○○　男　36歲.
指定辯護人　林達傑律師
被　　　告　辛○○即盧錫麟
指定辯護人　本院公設辯護人　甲○○
被　　　告　戊○○　男　37歲.
指定辯護人　本院公設辯護人　甲○○
上列被告因殺人未遂等案件，經檢察官提起公訴（93年度偵字第
3100號）暨言詞追加起訴，本院判決如下：
    主  文
己○○未經許可寄藏手槍，累犯，處有期徒刑陸年，併科罰金新
臺幣壹拾伍萬元，罰金如易服勞役，以新臺幣玖佰元即銀元佰
元折算壹日，扣案如附表編號一、二、三所示槍彈，均沒收。又
以脅迫妨害人行使權利，累犯，處有期徒刑壹年。又以加害生命
、身體、財產之事，恐嚇他人致生危害於安全，處有期徒刑捌月
。又證人，於檢察官偵查時，於案情有重要關係之事項，供後具
結，而為虛偽陳述，處有期徒刑月。應執行有期徒刑柒年陸月
，併科罰金新臺幣壹拾伍萬元，罰金如易服勞役，以新臺幣玖佰
元即銀元佰元折算壹日，扣案如附表編號一、二、三所示槍彈
，均沒收。
辛○○未經許可寄藏其他可發射子彈具有殺傷力之槍枝，處有期
徒刑壹年陸月，併科罰金新臺幣陸萬元，罰金如易服勞役，以新
臺幣玖佰元即銀元佰元折算壹日，扣案如附表編號二所示改造
槍枝沒收。
戊○○未經許可寄藏其他可發射子彈具有殺傷力之槍枝，處有期
徒刑壹年肆月，併科罰金新臺幣萬元，罰金如易服勞役，以新
臺幣玖佰元即銀元佰元折算壹日，扣案如附表編號二所示改造
槍枝沒收。
己○○、辛○○被訴轉讓改造槍枝、改造子彈部分，戊○○被訴
使犯人隱蔽部分，均無罪。
    事  實
一、己○○（綽號「阿祥」）前有流氓感訓前科，因違反槍砲彈
    藥刀械管制條例等案件，經本院以86年度訴字第140 號判決
    判處有期徒刑1 年6 月，嗣經臺灣高等法院以86年度上訴字
    第2768號判決駁回上訴而告確定；另因犯恐嚇案件，經本院
    以86年度訴字第541 號判決判處有期徒刑8 月，其不服而提
    起上訴，其後撤回上訴而告確定；嗣經本院就上開二案合併
    定其應執行刑為有期徒刑2 年，並於民國88年8 月3 日（起
    訴書誤載為88年8 月16日）因與流氓案件感訓期間折抵免予
    繼續執行而出監。辛○○（原名盧錫麟，綽號「滷肉」）前
    因煙毒、麻藥等案件，經臺灣高等法院高雄分院、臺灣高雄
    地方法院分別判處有期徒刑3 年2 月、有期徒刑6 月確定，
    上開二案經合併定其應執行刑為有期徒刑3 年6 月（臺灣高
    等法院高雄分院87年度聲字第76號），於88年4 月14日縮短
    刑期假釋出監，其後經撤銷假釋，自93年9 月14日起執行殘
    餘刑期1 年9 月29日，目前仍在監執行中（不構成累犯，起
    訴書誤認構成累犯）。戊○○（綽號「貓仔」）前因恐嚇案
    件，經臺灣高等法院判處有期徒刑5 月確定，於87年7 月31
    日縮短刑期執行完畢（不構成累犯）。其均不知悔改：
    (一)己○○明知未經許可，不得非法寄藏、持有槍彈，竟於
        93年3 月間某日，在基隆市○○街38巷7 號1 樓，自真
        實姓名不詳綽號「阿金」之成年男子處，受託保管如附
        表編號1 至4 所示槍彈（其中制式子彈31顆、改造子彈
        27顆），並將之藏放在基隆市○○街38巷7 號1 樓租屋
        處。
    (二)緣己○○於93年7 月12日凌晨，因故遭庚○○、乙○○
        （綽號「傻雞」）等人毆打，心生不滿而伺機報復。因
        庚○○、乙○○在基隆市○○○街23號投資開設「寶寶
        天堂」遊藝場，通常會於夜間打烊時，前往上址結帳，
        己○○認有機可乘，竟於93年7 月14日晚間，持如附表
        編號1 所示制式90手槍（已填充數目不詳之制式子彈）
        及編號3 、4 所示改造手槍、改造子彈等物，欲前往理
        論。己○○騎用機車，搭載斯時尚不知其攜帶槍彈之友
        人辛○○，自93年7 月14日晚間7 時許起，至翌（15）
        日凌晨某時止，先在上址附近徘徊，迨同年月15日凌晨
        2 時許，藏身基隆市○○○街14號附近巷子內，以等待
        對街之動靜。為恐談判理論時發生衝突，己○○將裝有
        如附表編號2 、4 所示槍彈交由辛○○，並叮囑可作為
        防身之用。辛○○明知未經許可不得持有、寄藏槍彈，
        為避免談判時發生意外，仍將之藏放己身而持有。嗣於
        同日凌晨3 時30分許，乙○○駕駛車牌號碼8B-9297 號
        自用小客車抵達上開電玩店門口，並以倒車入庫之方式
        將車停妥，甫離開駕駛座正欲以汽車遙控器上鎖時，己○○即隻身持槍上前質問理論，乙○○因於黑夜間，見
        有不明人士無端逼近，連忙朝基隆市○○○街29號對面
        巷子之方向逃逸。己○○亟欲洩憤報復，竟持槍上前追
        趕，口出：「我與你沒有怎樣，為何要找我麻煩！」等
        語，並對空連續擊發3 槍，迨見乙○○跑入巷子後，又
        朝路邊再擊發1 槍（擊中停放在基隆市○○○街25號前
        之車牌號碼HL-1535 號自用小客車之左後輪上方，毀損
        部分未據告訴），共計擊發4 槍，以此脅迫方式妨害乙○○行使權利，旋即逃離現場。辛○○則於己○○持槍
        上前追趕乙○○，並擊發第一槍時，因不欲捲入是非，
        而攜帶上開槍彈獨自搭乘計程車離開現場。嗣經警據報
        到場處理，扣得4顆彈殼、2顆彈頭。
    (三)辛○○於93年8 月4 日某時，因另案通緝遭警查獲，為
        避免警方循線查獲上開改造槍彈（如附表編號3 、4 所
        示），竟在警局以暗示方式，告知陪同之友人戊○○（
        綽號貓仔）上開改造槍彈藏放地點，並叮囑戊○○保管
        。戊○○明知未經許可，不得持有藏放槍彈，竟自彼時
        起至查獲日止，在其位於臺北縣蘆洲市○○街55號2 樓
    (四)嗣己○○因聽聞庚○○有意聚眾尋仇，極為不悅，欲向
        庚○○示警，遂於93年8 月9 日凌晨2 時許，向不知情
        之戊○○謊稱欲返回基隆市七堵區之住處拿取私人物品
        ，戊○○不疑有他，遂駕駛其女友顏瑞媛所有之車牌號
        碼P7 -2008號自用小客車，自臺北縣蘆洲市○○路55號
        2 樓住處出發，先前往臺北縣三重市○○路、重新路口
        與己○○會合，再搭載己○○前往基隆市，並於同日凌
        晨3 時30分許，抵達基隆市○○街附近暫停，己○○獨
        自下車後，步行至庚○○位於基隆市○○路100 號1 樓
        恐嚇及毀損他人物品之犯意，持上開制式90手槍（已填
        充數目不詳之子彈），朝庚○○平日使用並停放在門口
        之車牌號碼8A-3999 號自用小客車之方向連續擊發3 槍
        ，造成該車後方鐵捲門、該車駕駛座之椅背上各有一明
        顯彈孔，且該車後窗玻璃因此破損，足以生損害於庚○○。己○○旋返回戊○○所駕駛之自用小客車內，並由
        戊○○搭載離開現場。隨後經警據報到場處理，在現場
        扣得3 顆彈殼。嗣於93年8 月20日凌晨2 時20分許，經
        警持搜索票在己○○位於臺北縣三重市○○○路11號5
        樓之3 租屋處，扣得制式90手槍1 支（含彈匣1 個）及
        制式子彈24顆；再於同日凌晨4 時30分許，在戊○○位
        於臺北縣蘆洲市○○路55號2 樓住處，扣得改造手槍1
        支（含彈匣1 個）、改造子彈27顆（扣案物品均經送請
        內政部警政署刑事警察局鑑定，鑑驗結果詳如附表所示
        ）。
    (五)又己○○明知其交予辛○○之改造槍彈，嗣後輾轉由辛○○交予戊○○寄藏，為使辛○○脫罪，明知扣案改造
        槍彈轉讓之過程乃本案重要事項，猶基於偽證之犯意，
        竟以證人身分，於93年8 月20日下午2 時32分許，在臺
        灣基隆地方法院檢察署檢察官偵訊時，謊稱係伊直接將
        扣案改造槍彈交予戊○○，本案與辛○○無關等語，並
        於供後具結，足以影響偵查之結果。惟嗣後於93年10月
        5 日偵訊時，深表悔悟，坦承上開偽證之犯行。
二、案經乙○○及庚○○告訴而由基隆市警察局移送暨臺灣基隆
    地方法院檢察署檢察官偵查起訴暨言詞追加起訴。
    理  由
壹、有罪部分
一、前揭事實業據被告己○○、辛○○、戊○○於本院審理時均
    坦承不諱，核與證人丙○○、乙○○於本院審理時之結證，
    及告訴人庚○○於警詢中之指訴情節大致相符。而扣案如附
    表編號1 至4 所示槍彈，於偵查中先經送請內政部警政署刑
    事警察局鑑驗，其中如附表編號2 所示改造手槍，係以性能
    檢驗法鑑驗，有本院卷附內政部警政署刑事警察局93年12月
    2 日刑鑑字第0930234673號函可參，嗣於本院審理中，再就
    如附表編號2 所示改造手槍要求以試射法進行鑑驗；另本院
    於被告己○○所另涉流氓案件中，亦就第一次鑑驗未予試射
    之改造子彈18顆送請鑑驗。以上送驗結果均如附表所示，除
    扣案改造子彈其中7 顆經試射認無殺傷力外，其餘扣案槍彈
    均有殺傷力之事實，有偵查卷附內政部警政署刑事警察局93
    年9 月17日刑鑑字第0930178908號槍彈鑑定書暨照片10張、
    本院卷附該局94年1 月13日刑鑑字第0930257874號函、94年
    2 月17日刑鑑字第0940021363號函可憑。又警方在基隆市○○○街現場勘查時，發現遺留彈殼4 顆，彈頭2 顆，其中彈
    殼4 顆（編號1 至4）均 係已擊發之口徑9mm （9x19mm）制
    式彈殼，編號5 之彈頭係已擊發之口徑9mm 銅包衣彈頭，其
    上僅剩2 條右旋來復線，編號6 之彈頭則係彈頭之銅包衣碎
    片，又送驗4 顆彈殼經顯微鏡比對結果，彈底特徵紋痕相吻
    合，認均係由同一槍枝所擊發等事實，有偵查卷附內政部警
    政署刑事警察局93年7 月22日刑鑑字第0930147241號槍彈鑑
    定書1 紙可參；另基隆市○○街現場遺留有彈殼3 顆、彈頭
    2 顆，其中彈殼3 顆係已擊發之口徑9mm （9x19mm）制式彈
    殼，彈頭1 顆認係長24.5mm、寬24.3 mm 之金屬片，另1 顆
    彈頭認係受撞擊嚴重變形之彈頭銅包衣片及彈頭鉛心，有本
    院卷附內政部警政署刑事警察局93年10月15日刑鑑字第0930
    167086號槍彈鑑定書1 紙暨照片8 張可參。而基隆市○○街
    現場所遺留之彈殼，其彈底特徵紋痕與上開自治北街現場遺
    留之彈殼相吻合，認係由相同槍枝所擊發乙節，亦有內政部
    警政署刑事警察局93年9 月27日刑鑑字第0930194441號函（
    93年度偵字第3100號偵查卷第189 、190 頁參照）、上開93
    年10月15日刑鑑字第0930167086號槍彈鑑定書可參。此外，
    復有偵查卷附開元街現場暨彈殼照片計25張、基隆市警察局
    第三分局自治北街槍擊案現場勘查報告暨照片32張（93年度
    偵字第3100號偵查卷第96頁以下參照）、被告己○○93年8
    月20日之證人結文（上開偵查卷第145 頁參照）在卷足憑，
    堪認被告上開自白均與事實相符，而可採信。另查：
    (一)公訴意旨雖以被告己○○上開持槍追趕被害人乙○○之
        行為，係犯刑法第271 條第2 項、第1 項之殺人未遂罪
        嫌，然此為被告己○○所堅決否認，且依證人乙○○於
        本院審理中結證稱：伊關上車門後，正要拿遙控器鎖車
        時，突然感覺到自治北街對面有人靠近，相距約15 公
        尺，但無法確定人數，感覺上對方是以半跑步狀態靠近
        ，伊當時本能反應往反方向跑進自治北街29號對面巷子
        ，有聽到槍聲，印象中至少有2 、3 聲，感覺上槍聲愈
        來愈遠，跑到對面巷子後，就沒有人在追等語（93年12
        月16日審判筆錄參照），則若被告己○○有殺人犯意，
        以其當時逼近被害人乙○○之程度，應無連開4 槍猶未
        能擊中之理。況被告己○○若有心致害人乙○○於死地
        ，理應一路追殺到底，而無因見被害人乙○○跑進巷弄
        內，即持槍朝路邊車輛射擊洩憤，隨即離去之舉措。至
        證人丙○○雖於警詢中證稱其有目睹被告己○○持槍追
        人，然此本不為被告己○○所否認，且證人丙○○於本
        院審理中坦認上開警詢證述係受庚○○指示所為，事實
        上伊當時人在電玩店內，完全未曾目睹案發經過（詳如
        後述），公訴意旨援用該證人警詢中之不實證述而為論
        罪依據，自無可採。又被害人乙○○固於檢察官偵查中
        陳稱：彈孔路徑與伊逃跑方向相同，認為被告己○○要
        取伊性命云云（93年度偵字第3100號偵查卷第170 頁參
        照），惟此係被害人乙○○之主觀意見與臆測推論之說
        法，並無相關科學論理憑據可資佐參，自不得援引作為
        認定被告己○○主觀犯意之依據。
    (二)而偵查卷附自治北街槍擊案現場測繪圖，僅能證明警方
        勘查現場時之彈殼、彈頭遺留位置，因上開現場為人、
        車頻繁之馬路，上開地點無法確認為案發後之原始位置
        之事實，業經證人即基隆市警察局刑警隊組長丁○○到
        庭結證屬實（93年12月16日審判筆錄參照），並有前揭
        現場勘查報告可憑，自無從單憑彈殼遺留現場之位置，
        逕行臆測被告己○○開槍射擊之方向。至證人丁○○雖
        證稱：急扣板機之彈道會朝下，若垂直向上急扣板機，
        不可能造成水平以下夾角10度之彈道方向等語（同前審
        判筆錄參照），然被告己○○業已供陳其第四槍係朝路
        邊車輛射擊，核與上開現場勘查報告記載：「自小客HL
        -1535 左後輪上方，離地面約69公分處有一射入孔，子
        彈以水平夾角約10度方向，貫穿汽車鋼板，並穿透輪弧
        上方鈑金後打擊於避震器旁車體」等語相符，在公訴人
        未能提出其他積極證據相佐下，殊難據此推斷被告己○○並非對空鳴槍，亦無憑此逕認被告己○○係朝被害人
        乙○○躲避方向射擊之依據。故公訴意旨認被告基於殺
        人之主觀犯意而持槍射擊被害人乙○○，尚無可採，應
        認被告己○○係以持槍對空射擊之脅迫方式，妨害被害
        人乙○○行使己身行動自由之權利。
    綜上所陳，本案事證明確，被告上開犯行均堪認定，應依法
    論科。
二、論罪科刑
    (一)查被告犯罪後，槍砲彈藥刀械管制條例第11條第4 項：
        「未經許可，持有、寄藏或意圖販賣而陳列第1 項所列
        槍砲者，處1 年以上7 年以下有期徒刑，併科新臺幣7,
        000,000 元以下罰金」之規定，業經立法院修正刪除，
        並將相關罰則移列同條例第8 條第4 項：「未經許可，
        持有、寄藏或意圖販賣而陳列第1 項所列槍枝者，處3
        年以上10年以下有期徒刑，併科新臺幣7,000,000 元以
        下罰金」，並經總統於94年1 月26日明令公布，同年月
        28日生效。比較新舊法結果，以修正前之舊法有利於被
        告，依刑法第2 條第1 項但書之規定，被告寄藏改造槍
        枝之行為，應適用行為時之舊法處罰。至被告寄藏制式
        槍彈、改造子彈部分，因槍砲彈藥刀械管制條例第7 、
        12條未經修正，故無新舊法比較適用之問題；又起訴書
        原認如附表編號3 所示槍枝係「改造模型槍」，而援用
        修正前槍砲彈藥刀械管制條例第10條第2 項轉讓改造模
        型槍、第4 項寄藏改造模型槍等規定論罪，惟到庭實行
        公訴檢察官業以言詞聲明變更起訴法條為同條例第11條
        第2 項、第4 項之罪，此部分核無變更起訴法條之問題
        【按：模型槍係指：原設計非供殺敵、獵物，而使用特
        殊（空包）子彈，可供田徑比賽起始信號或供以嚇退野
        獸，或供射擊訓練（因具後作力，可模擬真槍，以磨練
        射手持槍之穩定性）等用途之金屬材質「槍枝」，非一
        般廠商為供觀賞或作樣品所製造之各類「槍枝模型」，
        亦非為市售之各類「玩具槍」。模型槍係於85年9 月25
        日公布修正之槍砲彈藥刀械管制第4 條第1 款、第9 條
        之1 第1 項所增訂，該條例對模型槍雖未有定義，應以
        趨於嚴謹為妥，以免人民動輒有觸法之虞。申言之，以
        外觀仿製本條例第4 條所定之制式槍枝，而不能發射金
        屬或子彈之槍枝，對其原有性能、屬性經加工後使具殺
        傷力之模型槍，方為本條例所稱之模型槍，不包括其他
        類型之玩具手槍或土製手槍】。又刑法第305 條之恐嚇
        罪，係指單純以將來加害生命、身體、自由、名譽、財
        產之事，恐嚇他人致生危害於安全者而言，如對於他人
        之生命、身體等，以現實之強暴脅迫手段加以危害要挾
        ，使人行無義務之事或妨害人行使權利，應構成刑法第
        304 條之強制罪，縱有恐嚇行為，亦僅屬犯強制罪之手
        段，無更論以恐嚇危害安全罪之餘地，此為邇來我國終
        審機關所持之一致見解。
    (二)核被告己○○所為，犯罪事實一(一)部分係犯現行槍砲彈
        藥刀械管制條例第7 條第4 項寄藏手槍、第12條第4 項
        寄藏子彈及修正前槍砲彈藥刀械管制條例第11條第4 項
        寄藏其他可發射子彈具有殺傷力之槍枝等罪，其以一行
        為同時寄藏上開槍彈，為異種想像競合犯，應從一重論
        以現行槍砲彈藥刀械管制條例第7 條第4 項之罪。被告
        己○○持有上開槍彈係受寄之當然結果，不另就持有予
        以論罪。又被告己○○寄藏後持有槍彈之行為，具有行
        為繼續之性質，為繼續犯，應論以單純一罪；犯罪事實
        一(二)部分係犯刑法第304 條之強制罪；犯罪事實一(四)部
        分係犯刑法第305 條恐嚇危害安全、第354 條毀損等罪
        。其所犯上開二罪間，有方法、結果之牽連犯關係，應
        從一重論以刑法第305 條之恐嚇危害安全罪；犯罪事實
        一(五)部分則係犯刑法第168 條之偽證罪。公訴意旨以被
        告己○○就犯罪事實一(二)係犯刑法第271 條第2 項、第
        1 項之殺人未遂罪，有如前述之不當而應論以刑法第30
        4 條之強制罪，惟因起訴之基本社會事實同一，爰依法
        變更此部分之起訴法條。又其所犯上開四罪，犯意各別
        ，行為互異，應予分論併罰。查被告己○○前曾受如事
        實欄所載有期徒刑之執行，此有臺灣高等法院被告前案
        紀錄表附卷可考，其於有期徒刑執行完畢即88年8 月3
        日後5 年以內，再犯犯罪事實一(一)、(二)所示最重本刑為
        有期徒刑以上之刑之罪，為累犯，應就該部分之罪加重
        其刑。至犯罪事實一(四)、(五)所示犯行，均係前案執行完
        畢5 年後所為之犯罪，依法並無累犯加重規定之適用，
        公訴意旨未察，一律論以累犯，顯有未合。又被告己○○以證人身分為虛偽證述後，於93年10月5 日偵訊時，
        深表悔悟，自白上開偽證犯行，有上開訊問筆錄可參，
        應依刑法第172 條之規定，就其所犯偽證罪部分減輕其
        刑。
    (三)核被告辛○○、戊○○所為，均係犯現行槍砲彈藥刀械
        管制條例第12條第4 項寄藏子彈及修正前槍砲彈藥刀械
        管制條例第11條第4 項寄藏其他可發射子彈具有殺傷力
        之槍枝等罪，其以一行為同時寄藏上開槍彈，為異種想
        像競合犯，應從一重論以修正前槍砲彈藥刀械管制條例
        第11條第4 項之罪，公訴意旨認被告辛○○所犯上開二
        罪間係牽連犯關係，容有誤會。被告辛○○、戊○○持
        有上開槍彈係受寄之當然結果，不另就持有予以論罪。
        又其寄藏後持有槍彈之行為，具有行為繼續之性質，為
        繼續犯，應論以單純一罪。另公訴意旨雖以被告辛○○
        前於90年5 月2 日執行徒刑6 月完畢而論以累犯，然被
        告辛○○前因煙毒、麻藥等案件，經臺灣高等法院高雄
        分院、臺灣高雄地方法院分別判處有期徒刑3 年2 月、
        有期徒刑6 月確定，上開二案經合併定其應執行刑為有
        期徒刑3 年6 月（臺灣高等法院高雄分院87年度聲字第
        76號），於88年4 月14日縮短刑期假釋出監，其後經撤
        銷假釋，自93年9 月14日起執行殘餘刑期1 年9 月29
        日，目前仍在監執行中，有本院卷附臺灣高等法院被告
        前案紀錄表可參，核無公訴意旨所稱執行完畢5 年內再
        犯罪之情事，自無累犯加重規定之適用，公訴意旨容有
        誤會，應予敘明。
    (四)本院審酌被告寄藏槍彈之行為，嚴重影響社會秩序，而
        被告己○○擁槍自重，僅因細故即持槍恫嚇他人，惡性
        非輕，被告辛○○、戊○○係因朋友情誼而受託寄藏槍
        彈，惡性尚非重大，併其三人犯後均坦承犯行、態度尚
        稱良好等一切情狀，分別量處如主文所示之刑，並就被
        告己○○部份定其應執行之刑，再就罰金部分諭知易服
        勞役之折算標準。
    (五)扣案如附表編號1 、2 、3 所示槍彈，均屬違禁物，自
        應依刑法第38條第1 項第1 款之規定，各於被告項下宣
        告沒收。至查獲扣案之另5 顆制式子彈、20顆改造子彈
        ，業經鑑驗試射而告滅失，自毋庸宣告沒收。又鑑驗射
        擊無法擊發之改造子彈7 顆，因無殺傷力而非違禁物，
        核無宣告沒收之依據，附此敘明。
貳、無罪部分
一、起訴書另以：
    (一)緣被告己○○、辛○○二人自93年7 月14日晚間7 時許
        起，在基隆市○○○街附近徘徊，迨93年7 月15日凌晨
        2 時許，由被告己○○騎乘機車搭載被告辛○○，至基
        隆市○○○街14號附近巷子內躲藏，以等待對街之動靜
        。旋即在巷子內，被告己○○明知未經許可，不得轉讓
        改造手槍及子彈，仍基於轉讓槍彈之犯意，將上開改造
        手槍1 支及改造子彈27顆等物交給被告辛○○，並叮囑
        可作為防身之用。
    (二)被告辛○○於93年8 月4 日某時，因另案通緝為警查獲
        ，明知未經許可，不得轉讓改造手槍及子彈，為避免警
        方循線查獲上開改造槍彈，竟基於轉讓槍彈之犯意，在
        警局以暗語告知陪同之友人即被告戊○○上開改造槍彈
        藏放地點，並叮囑交予被告戊○○保管。
    (三)被告己○○完成上開犯罪事實一(四)之犯行後，旋返回被
        告戊○○所駕駛之自用小客車內，並向被告戊○○說明
        方才持槍恐嚇之事。被告戊○○明知被告己○○為持槍
        恐嚇之現行犯，猶基於藏匿人犯之犯意，隨即駕車駛離
        現場並駛抵被告己○○指定之處所，藉以隱蔽被告己○○之犯行。
    公訴意旨因認被告己○○、辛○○另犯修正前槍砲彈藥刀械
    管制條例第11條第2 項（以實行公訴檢察官變更後之論罪法
    條為準）、現行槍砲彈藥刀械管制條例第12條第2 項之轉讓
    改造槍彈罪，被告戊○○則係犯刑法第164 條之使犯人隱蔽
    罪云云。
二、按不能證明被告犯罪或其行為不罰者應諭知無罪之判決，刑
    事訴訟法第301 條第1 項定有明文。又我國刑事法上所稱之
    「轉讓」，係指行為人非基於營利之目的，將某物之所有權
    移轉予他人而言，至於受移轉人事後是否擔負以種類、品質
    、數量相同之物返還之義務及曾否返還，則均非所問（最高
    法院93年度臺上字第665 號、第2876號判決意旨參照）。另
    使犯人隱避罪以明知其為犯人而使之隱避為條件，所謂使之
    隱避，必須有指使或指示隱避之意旨始屬相當（最高法院24
    年上字第3518號判例意旨參照）。
三、訊據被告己○○、辛○○固不否認如附表編號2 、4 所示槍
    彈，係於上開時間、地點由被告己○○先交由被告辛○○藏
    放，再由被告辛○○交由被告戊○○藏放等事實，惟被告己○○、辛○○均係受託藏放上開槍彈，主觀上並無移轉上開
    槍彈所有權予他人之意，核與槍砲彈藥刀械管制條例所稱之
    「轉讓」行為有間，僅該受託藏放之人另犯該條例之寄藏槍
    彈罪，起訴書就此另論被告己○○、辛○○犯轉讓改造槍彈
    罪，於法顯有未合（被告辛○○此部分應不構成轉讓改造槍
    彈罪，亦經實行公訴檢察官於論告書中更正敘明），此部分
    自應諭知無罪之判決。至論告書雖另以被告己○○將扣案之
    改造槍彈交予被告辛○○，目的在於尋釁犯罪，因認被告己○○上開交付槍彈之行為，構成槍砲彈藥刀械管制條例第11
    條第3 項、第12條第3 項之意圖供自己或他人犯罪之用而出
    借改造槍彈罪嫌云云。然依公訴人所提出之相關事證，僅能
    證明被告己○○係叮囑防身之用而將上開改造槍彈交予被告
    辛○○，且被告辛○○見被告己○○上前開槍後，隨即持改
    造槍彈離開現場，尚難憑此推認被告己○○交付改造槍彈之
    主觀意念在於意圖供自己或他人犯罪，檢察官此部分之論告
    意旨，欠缺積極證據相佐，自難憑採。
四、又訊據被告戊○○雖不否認其於被告己○○告知犯罪後，仍
    駕車搭載被告己○○離開現場乙節，然此僅能證明被告戊○○在事後被動告知他人犯罪之情況下，開車搭載被告己○○
    離開犯罪現場，並前往被告己○○指示之處所，核無被告戊○○指使或指示被告己○○隱蔽之積極證據，尚與刑法第16
    4 條之使犯人隱蔽之構成要件有間，依上開判例意旨，此部
    分不能證明被告犯罪，亦應為無罪判決之諭知。
、不另為無罪諭知部分
一、到庭實行公訴檢察官雖另以：被告辛○○亦持槍追趕被害人
    乙○○，認其另涉犯刑法第305 條之恐嚇危害安全罪，且與
    業經起訴之槍砲彈藥刀械管制條例第11條第4 項、第12條第
    4 項之寄藏槍彈罪間有牽連犯之裁判上一罪關係，為相牽連
    之案件云云，而於審判期日以言詞聲明追加此部分犯罪事實
    。
二、訊據被告辛○○堅決否認有持槍追趕被害人乙○○之犯行，
    辯稱：伊一聽到被告己○○開槍，便搭計程車離開現場，絕
    無持槍追人之行為等語，核與被告己○○之供述情節相符。
    又證人丙○○雖分別於93年7 月15日、同年8 月9 日警詢中
    證稱：伊看見兩個人各持一把黑色手槍追人，被告辛○○（
    滷肉）在前，被告己○○（阿祥）緊跟在後，有人喊「好膽
    麥走」云云（93年偵字第3100號偵查卷第32頁以下參照），
    然其於本院審理中結證稱：事實上伊當時人在電玩店內辦公
    室，只聽到類似鞭炮聲3 響，走出去看時，什麼人都沒看到
    ，事後是老闆庚○○要伊向警方為上開不實陳述，伊根本不
    認識被告廖志詳、辛○○等語（93年12月16日審判筆錄參照
    ），公訴意旨援引證人丙○○之不實證述而為論罪，自有未
    合。況證人即被害人乙○○雖前於警詢中指稱：當時被告廖
    志詳與另一不認識男子各持一把槍向伊走近，然於本院審理
    中則證述：不確定當時有幾人向伊靠近，本能性往反方向跑
    ，有聽到一個人在喊，無法確認究竟有幾人追伊等語（上開
    審判筆錄參照），至多僅能證明被告己○○確有持槍追趕，
    尚無從推認被告辛○○亦同有此一犯行。此外，復查無其他
    積極證據足以證明被告辛○○涉犯此部分罪行，不能證明其
    犯罪，本應諭知無罪，惟公訴論告意旨認此部分與業經起訴
    之修正前槍砲彈藥刀械管制條例第11條第4 項、現行槍砲彈
    藥刀械管制條例第12條第4 項之寄藏槍彈罪間有牽連犯之裁
    判上一罪關係，爰不另為無罪之諭知。
據上論斷，應依刑事訴訟法第299 條第1 項前段、第301 條第1
項、第300 條，修正前槍砲彈藥刀械管制條例第11條第4 項、現
行槍砲彈藥刀械管制條例第7 條第4 項、第12條第4 項，刑法第
11條前段、第2 條第1 項但書、第168 條、第304 條、第305 條
、第354 條、第55條、第47條、第172 條、第42條第2 項、第38
條第1 項第1 款，罰金罰鍰提高標準條例第2 條，判決如主文。
本案經檢察官王亞樵到庭執行職務。
中　　華　　民　　國　　94　　年　　3 　　月　　10　　日
                  刑事第四庭審判長法  官  陳志祥
                                  法  官  陳玉雲
                                  法  官  楊皓清
以上正本證明與原本無異。
對於本件判決如有不服，應於收受送達後10日內，向本院提出上
訴書狀，上訴於臺灣高等法院，並按他造當事人之人數附具繕本
。
中　　華　　民　　國　　94　　年　　3 　　月　　10　　日
                                  書記官  王月娥
附錄論罪法條：
修正前槍砲彈藥刀械管制條例第11條第4項
未經許可，持有、寄藏或意圖販賣而陳列第1 項所列槍砲者，處
1 年以上7 年以下有期徒刑，併科新臺幣7,000,000 元以下罰金
。
現行槍砲彈藥刀械管制條例第7條第4項
未經許可，持有、寄藏或意圖販賣而陳列第 1 項所列槍砲、彈藥
者，處5 年以上有期徒刑，併科新台幣00000000元以下罰金。
現行槍砲彈藥刀械管制條例第12條第4 項
未經許可，持有、寄藏或意圖販賣而陳列子彈者，處5 年以下有
期徒刑，併科新台幣3,000,000 元以下罰金。
刑法第168條
於執行審判職務之公署審判時或於檢查官偵查時，證人、鑑定人
、通譯於案情有重要關係之事項，供前或供後具結，而為虛偽陳
述者，處7 年以下有期徒刑。
刑法第304條
以強暴、脅迫使人行無義務之事或妨害人行使權利者，處3 年以
下有期徒刑、拘役或300元以下罰金。
前項之未遂犯罰之。
刑法第305條
以加害生命、身體、自由、名譽、財產之事，恐嚇他人致生危害
於安全者，處2 年以下有期徒刑、拘役或300 元以下罰金。
刑法第354 條
毀棄、損壞前2 條以外之他人之物或致令不堪用，足以生損害於
公眾或他人者，處2 年以下有期徒刑、拘役或500 元以下罰金。
附表
┌──┬───────┬──┬─────────────┐
│編號│名          稱│驗餘│        鑑驗結果          │
│    │              │數量│                          │
├──┼───────┼──┼─────────────┤
│ 1  │90制式半自動手│ 1  │匈牙利FEG 廠P9R 型口徑    │
│    │槍（槍枝管制編│    │9mm(9x19mm) 之制式半自動手│
│    │號0000000000）│    │槍，槍號為「61280 」，槍管│
│    │              │    │內具6 條右旋來復線，機械性│
│    │              │    │能良好，認具殺傷力。      │
├──┼───────┼──┼─────────────┤
│ 2  │改造手槍（槍枝│    │1.第一次送驗：認係由仿FN廠│
│    │管制編號110215│ 1  │半自動手槍製造之金屬玩具手│
│    │3188）        │    │槍，更換土造金屬槍管改造而│
│    │              │    │成之改造手槍，機械性能良好│
│    │              │    │，可擊發適用子彈，認具殺傷│
│    │              │    │力。                      │
│    │              │    │2.第二次送驗：經裝填適用子│
│    │              │    │彈（以自行車製之金屬彈殼加│
│    │              │    │裝底火、黑色火藥及直徑約8m│
│    │              │    │m、重3.3克之彈頭組合而成）│
│    │              │    │試射結果，測得彈頭之發射速│
│    │              │    │度為174公尺/秒，計算其動能│
│    │              │    │為49.96 焦耳，單位面積動能│
│    │              │    │為99.38 焦耳/ 平方公分，依│
│    │              │    │美國軍醫總署定義，足以使人│
│    │              │    │喪失戰鬥能力（78.6焦耳以上│
│    │              │    │），且依日本科學警察研究所│
│    │              │    │之研究結果，以足以穿入人體│
│    │              │    │皮肉層（20焦耳）。故本院認│
│    │              │    │具殺傷力。                │
├──┼───────┼──┼─────────────┤
│ 3  │制式子彈      │ 19 │扣案送驗24顆，試射5 顆，認│
│    │              │    │均係口徑9mm(9x19mm) 制式子│
│    │              │    │彈，認均具殺傷力。        │
├──┼───────┼──┼─────────────┤
│ 4  │改造子彈      │7顆 │1.第一次送驗：送驗27顆，認│
│    │              │無法│均係土造子彈（具直徑約8.1m│
│    │              │擊發│m之金屬彈頭），採樣9顆試射│
│    │              │，均│，3 顆可擊發，認均具殺傷力│
│    │              │不具│；另6顆均無法擊發，認均不 │
│    │              │殺傷│具殺傷力。                │
│    │              │力，│2.第二次送驗：送驗18顆，均│
│    │              │其餘│經試射，其中17顆可擊發，認│
│    │              │均經│均具殺傷力，另1 顆無法擊發│
│    │              │試射│，認不具殺傷力。          │
│    │              │而告│                          │
│    │              │滅失│                          │
└──┴───────┴──┴─────────────┘
